---
title: "Clase 3: Estadística Descriptiva"
author: "Alvaro Chirino"
date: "1/28/2022"
output: html_document
editor_options: 
  chunk_output_type: console
---

```{r setup, include=FALSE}
knitr::opts_chunk$set(echo = TRUE,warning = F,message = F)
```

# Tipos 

  * Estadística Descriptiva orientada a censos y registros. **Describir**
  * Estadística Descriptiva inferencial (proviene de una muestra)

# Flujo de trabajo en el análisis de datos

  * Recolectar la información
  * Importación de los datos y limpieza
  * Conocer, describir los datos 
  * Modelar los datos
  * Comunicar 
  
# Importar bases de datos en R

```{r}
##CSV
getwd()#directorio de trabajo actual
setwd("C:\\Users\\ALVARO\\Documents\\GitHub\\R_ie\\data")
setwd("~/GitHub/R_ie/data")
bdr<-read.csv2("ranking.csv",encoding = "UTF-8")
#sin cambiar el directorio de trabajo
bdr2<-read.csv2("C:\\Users\\ALVARO\\Documents\\GitHub\\R_ie\\data\\ranking.csv")
###SPSS
library(haven)
bdp<-read_sav("REG02 EPHC_T1-2021.SAV")
```

## Describir la base de datos

```{r}
dim(bdr)
dim(bdp)
names(bdr)

bdr$anio
t1<-table(bdr$anio)#contar los casos
prop.table(t1)*100# %
#gramática de datos 
library(dplyr)
# operador pipe %>% (ctr+shift+m) %>% 
bdr %>% group_by(anio) %>% count() 
t2<-bdr %>% group_by(anio,moneda) %>% count() 

t3<-bdr %>% group_by(anio,nivel_entidad,moneda) %>% count() 

str(bdr)#estructura de un base de datos
```

# Medidas estadísticas

## Tendencia central (resumir la información)

  - Media
  
$$\bar{x}=\frac{\sum_U x_i}{N}$$
  
  - Mediana
  - Moda
  
```{r}
mean(1:100)
median(1:100)

mean(bdr$monto_adjudicado)
median(bdr$monto_adjudicado)

bdr %>% group_by(anio,moneda) %>% summarise(Promedio=mean(monto_adjudicado)) 

t4<-bdr %>% group_by(anio,moneda) %>% summarise(Promedio=mean(monto_adjudicado), Mediana=median(monto_adjudicado),Total=sum(monto_adjudicado))

mean(bdr$monto_modificacion,na.rm =T )
#exportar a excel
#install.packages("writexl")
library(writexl)
write_xlsx(t4,"t4.xlsx")

bdr %>% filter(moneda=="PYG") %>% group_by(anio) %>% summarise(Total=sum(monto_adjudicado)/1000000000)

bdr %>% filter(moneda=="PYG" & anio>=2015 & nivel_entidad=="PODER EJECUTIVO") %>% group_by(anio) %>% summarise(Total=sum(monto_adjudicado)/1000000000)

unique(bdr$nivel_entidad)

bdr$nivel_entidad<-toupper(bdr$nivel_entidad)

bdr<-bdr %>% mutate(nv_ent=tolower(nivel_entidad))

```

## Variabilidad

  - Varianza
  - Desviación estándar
  - Rango
  - Rango intercuartil

```{r}
var(bdr$monto_adjudicado)
sd(bdr$monto_adjudicado)

bd11<-bdr %>% filter(anio==2011 & moneda=="PYG")
bd12<-bdr %>% filter(anio==2012 & moneda=="PYG")
boxplot(log(bd11$monto_adjudicado))
boxplot(log(bd12$monto_adjudicado))

bd<-bind_rows(bd11,bd12)
boxplot(log(bd$monto_adjudicado)~bd$anio)

boxplot(log(bdr$monto_adjudicado)~bdr$anio+bdr$moneda)
```

## Forma


